【裁判字號】    90,上易,1866
【裁判日期】    900615
【裁判案由】    侵占
【裁判全文】
臺灣高等法院刑事判決                  九十年度上易字第一八六六號
    上訴人  臺灣桃園地方法院檢察署檢察官
    被  告  乙 ○ ○
右列上訴人因被告侵占案件，不服臺灣桃園地方法院八十九年度易字第二七三六號，
中華民國九十年二月二十七日第一審判決（起訴案號：臺灣桃園地方法院檢察署八十
九年度偵字第一一五八四號）提起上訴，本院判決如左：
    主    文
上訴駁回。
    理    由
一、公訴意旨略以：乙○○於民國（下同）八十九年五月間某日，在桃園縣桃園市縣
    ○路五十七號之三勞工育樂中心旁馬路上，發現序號為00000000000
    0000號、摩托羅拉廠牌行動電話乙具，係屬離本人所持有之物，竟意圖為自
    己不法之所有，將之侵占入己，嗣於八十九年八月一日十七時五十分許，在桃園
    縣桃園市○○○街二一七號一樓，為警查獲，並扣得該摩托羅拉廠牌行動電話乙
    具，因認被告乙○○涉有刑法第三百三十七條之罪嫌云云。
二、按行為非出於故意者不罰，刑法第十二條第一項定有明文，所謂故意則有直接故
    與間接故意，直接故意係指行為人對於構成犯罪之事實，明知並有意使其發生者
    ，間接故意則指行為人對於構成犯罪之事實，預見其發生而其發生並不違背其本
    意而言，刑法第十三條第一、二項分別定有明定。又刑法第三百三十七條侵占遺
    失物罪之成立，須行為人主觀上明知或預見所侵占之物為遺失物、漂流物或其他
    離本人所持有之物而仍予以據為己有，始足當之。
三、本件公訴意旨認被告涉有刑法第三百三十七條之罪嫌，無非以被告乙○○自白其
    確有前揭時、地拾獲該摩托羅拉廠牌行動電話等情，且該摩托羅拉廠牌行動電話
    係甲○○於八十九年三月二十九日，在桃園市○○路○段二五二巷七十一弄八十
    七號前遭人強劫之物為其論據；訊之被告乙○○則堅決否認其有侵占離本人所持
    有之物犯行，辯稱：該行動話係其在桃園市縣○路五十七號之三勞工育樂中心旁
    馬路垃圾堆中所拾獲，當時該行動電話已無ＳＩＭ卡、電池，電池蓋亦已破損，
    其認係他人丟棄之物，因當時其所有行動電話因收訊不良，故以予撿拾，持往修
    理後，換其行動電話之ＳＩＭ卡、電池使用，並無侵占之故意等語。
四、經查：本件被告乙○○所辯各節，業據証人即被告乙○○持該摩托羅拉廠牌行動
    電話前往修理之通訊業者劉定光於原審庭證稱：「被告半年前有拿小海豚ＣＤ９
    ２８到我店裡修理，當時該手機外殼有刮裂傷，我幫他換上電池蓋，手機內沒Ｓ
    ＩＭ卡，我曾告訴他該手機沒有價值，在我看來沒有嚴重毀損，但電池蓋已扣不
    上去，收訊不良。」等語，核與所辯其拾獲該摩托羅拉廠牌行動電話時已無ＳＩ
    Ｍ卡、電池，電池蓋亦已破損等情相符，另証人林麗珠亦証稱被告乙○○所指拾
    獲該摩托羅拉廠牌行動電話地點，當時夜間確曾為附近民眾棄垃圾之處所等情，
    亦與被告所陳相互吻合，被告乙○○所拾獲之該摩托羅拉廠牌行動電話，既係在
    垃圾堆中所拾得，其主觀上認該摩托羅拉廠牌行動電話係他人所丟棄之無主行動
    電話，基於愛惜物質之心而予以撿拾，並持往修理後供己使用，尚難認被告在拾
    獲該摩托羅拉廠牌行動電話時，對該摩托羅拉廠牌行動電話有何遺失物或離本人
    所持有之物之認識，被告認該摩托羅拉廠牌行動電話係無主物而予以先占，亦難
    遽認其有侵占離本人所持有之物之故意，被告主觀上既欠缺主觀違法要素，自不
    得以該罪相繩。
五、綜上所論，足徵被告乙○○所辯尚堪採信，此外，復查無其他積極證據足資證明
    被告乙○○有何公訴意旨所指侵占犯行，其犯罪自屬不能証明，原審依調查証據
    所得，綜理全案辯論意旨，據而為被告無罪之諭知，依法洵無不合，檢察官上訴
    意旨仍執陳詞認被告乙○○犯罪，指摘原判決不當，要無理由，應駁回其上訴。
六、據上論斷，依刑事訴訟法第三百六十八條，判決如主文。
本案經檢察官張秋雲到庭執行職務。
中      華      民      國     九十     年    六      月      十五      日
                            臺灣高等法院刑事第十六庭
                                審判長法  官  許  增  男
                                      法  官  蔡  彩  貞
                                      法  官  黃  鴻  昌
右正本證明與原本無異。
不得上訴。
                                      書記官  黃  千  鶴
中      華      民      國     九十     年    六      月      十五      日


司法院資訊處製作；財團法人民間司法改革基金會備份。
